【裁判字號】    99,訴,730
【裁判日期】    990607
【裁判案由】    給付借款
【裁判全文】
臺灣板橋地方法院民事判決               99年度訴字第730號
原      告  甲○○
訴訟代理人  丁○○
            乙○○
被      告  丙○○
上列當事人間請求給付借款事件，經本院於民國99年5月31日言
詞辯論終結，判決如下：
    主      文
被告應給付原告新臺幣陸拾貳萬元，並自民國九十九年六月三十
日起至一百零二年九月三十日止，按月於每月三十日（二月部分
即為二月最後一日），各給付原告新臺幣參萬元。
訴訟費用由被告負擔。
本判決於原告以新臺幣貳拾壹萬元、自民國九十九年六月三十日
起至一百零二年九月三十日止按月以新臺幣壹萬元為被告供擔保
後，得假執行。
    事實及理由
一、按訴狀繕本送達後，原告不得將原訴變更或追加他訴，但有
    下列各款情形之一者，不在此限：(三)擴張或減縮應受判決事
    項之聲明者。(七)不甚礙被告之防禦及訴訟之終結。被告於訴
    之變更或追加無異議，而為本案之言詞辯論者，視為同意變
    更或追加。民事訴訟法第255條第1項第3款、第7款及第2項
    分別定有明文。查本件原告前起訴爰依消費借貸之法律關係
    請求被告應給付原告新臺幣（下同）0000000元，及自支付
    命令繕本送達翌日起至清償日止，按週年利率5%計算之利息
    。復於本院民國99年5月31日言詞辯論時當庭追加依被告於
    96 年12月11日簽立之借款切結書之契約請求，並變更聲明
    為：被告應給付原告62萬元，並自99年6月30日起至102年9
    月30 日止，按月於每月30日（2月部分即為2月最後1日），
    各給付原告3萬元。應係原告追加訴訟標的法律關係，並減
    縮聲明請求，且被告對於原告之追加及變更聲明並無異議而
    為本件言詞辯論，揆諸首開規定，自應准許，合先敘明。
二、本件原告主張：被告於96年間向原告借款0000000元，並於
    96年12月11日簽發如附表所示8紙同額本票，惟兩造經彙算
    後，被告於96年12月11日簽立借款切結書，確認借款債務總
    額為210萬元，原告同意被告於96年12月30日付原告3萬元，
    並自97年1月30日起，每月月底30日償還原告本金3至5萬元
    ，至全部借款本金償還為止，原告亦同意自即日起利息終止
    。詎料，被告僅償還數期共計28萬元之後，即無力清償，爰
    依被告於96年12月11日所簽訂之借款切結書之契約關係及消
    費借貸法律關係請求被告給付，並聲明：被告應給付原告62
    萬元，並自99年6月30日起至102年9月30日止，按月於每月3
    0日（2月部分即為2月最後1日），各給付原告3萬元。
三、被告則以伊雖向原告借款，一直以來都是正常給付利息予原
    告，惟因父親2年重病直至父喪期間，加上景氣不好等原因
    ，致無法清償對於原告之借款債務。原告竟將此筆債務委由
    黑道份子向被告催討，兩造經彙算後確認借款總額為210萬
    元，並自97年1月30日起被告每月償還本金3萬元，且自即日
    起利息終止計算，故被告向原告借款之金額僅有210萬元，
    嗣後被告陸續償還原告13次款項共計28萬元，被告目前僅積
    欠原告182萬元。被告後來因收入有限，仍無法每月按期清
    償，原告遂找黑道份子經常前往被告經營之汽車修理廠恐嚇
    及脅迫催討債務，致被告修車廠生意一落千丈，雪上加霜，
    最後竟揚言放火燒掉被告所經營之修車廠，還要對被告家人
    不利，使被告心裡害怕，半夜提了簡單家當落跑，放棄經營
    近30年的修車廠。在結束修車廠生意當晚，被告特別打一通
    電話，請求原告能否叫黑道份子放被告一馬，讓被告能繼續
    經營修車廠生意，才有能力慢慢償還所欠借款債務，可惜原
    告答覆不可能讓被告繼續營業，自此被告就過得有家歸不得
    的生活，又找不到適當工作，目前實在無力清償對於原告之
    借款債務。並聲明駁回原告之訴。
四、原告主張被告積欠其借款債務210萬元，並由被告於96年12
    月11日簽立借款切結書，原告同意被告於96年12月30日給付
    3萬元，另自97年1月30日起，每月月底30日償還原告本金3
    至5萬元，至全部借款本金償還為止，原告亦同意自即日起
    利息終止，而被告已陸續清償28萬元後，即未再按期清償之
    事實，為被告所不爭，並有原告提出被告所簽立如附表本票
    （因未載發票日係無效）、被告簽立之借款切結書，及被告
    提出借款還款明細表影本等件為證，自堪信為真實。另被告
    抗辯目前無力清償云云，顯與本件借款債權債務關係之成立
    無涉，被告所辯無堪憑採。至於被告抗辯原告雇請黑道份子
    恐嚇被告及其家人云云，因事涉原告是否應負刑事責任，應
    由被告提出證據及循刑事告訴程序以主張權利，而非於本件
    民事爭訟中以此為抗辯，併此敘明。
五、本件原告同意被告就積欠其借款210萬元債務，由被告於96
    年12月30日給付3萬元，並自97年1月30日起，每月月底30日
    償還原告本金3至5萬元，至全部借款本金償還為止，因兩造
    並無約定被告一期未給付視為全部到期之契約約款，故被告
    依上開借款切結書之內容，仍享有每月按期清償之期限利益
    ，被告除自96年12月30日起至本院言詞辯論終結前即99年5
    月30日止，共計30期之已到期之借款債務外，就未到期部分
    ，原告尚不得請求被告為現在之給付。本院審酌被告已到期
    借款債務部分，以原告同意被告每月最低還款金額3萬元計
    算，本件借款已到期債務為90萬元（3×30＝90），扣除被
    告已清償28萬元，故原告請求被告給付62萬元（90－28＝62
    ）部分，洵屬正當。
六、按請求將來給付之訴，以有預為請求之必要者為限，得提起
    之。民事訴訟法第246條定有明文。本件被告遲誤已屆清償
    期20餘期62萬元借款債務之清償，已如前述，故原告以扣除
    已到期債務90萬元後，被告尚有120萬元（210－90＝120）
    之借款尚未清償，請求依被告簽立之借款切結書內容及原告
    同意被告每月最低還款金額3萬元之基準，被告應自99年6月
    30 日起至102年9月30日止，共計40期，按月於每月30日（2
    月部分即為2月最後1日），每期各給付原告3萬元，共計120
    萬元（3×40＝120），誠屬有據。
七、綜上所述，原告本於被告96年12月11日簽訂之借款切結書之
    契約及消費借貸之法律關係請求給付62萬元，並自99年6月3
    0日起至102年9月30日止，按月於每月30日（2月部分即為2
    月最後1日），各給付原告3萬元，為有理由，應予准許。
八、原告陳明願供擔保，請准宣告假執行，核無不合，爰酌定相
    當擔保金額准許之。
九、訴訟費用負擔之依據：民事訴訟法第78條。
中    華    民    國    99    年    6    月    7     日
                  民事第三庭    法  官  張紫能
以上正本係照原本作成
如對本判決上訴，須於判決送達後20日內向本院提出上訴狀
中    華    民    國    99    年    6    月    7     日
                                書記官  蔡佳容
┌────────────────────────────────────────┐
│本票附表：                                                                      │            │
├──┬──────┬──────┬──────┬──────┬──────┬──┤
│編號│發  票  人  │發   票   日│到   期   日│ 金     額  │本 票 號 碼 │備考│
│    │            │            │            │ （新台幣） │            │    │
├──┼──────┼──────┼──────┼──────┼──────┼──┤
│001 │  丙○○    │未載        │未載        │  450000元  │0000000     │    │
├──┼──────┼──────┼──────┼──────┼──────┼──┤
│002 │  丙○○    │未載        │未載        │  300000元  │0000000     │    │
├──┼──────┼──────┼──────┼──────┼──────┼──┤
│003 │  丙○○    │未載        │未載        │  600000元  │0000000     │    │
├──┼──────┼──────┼──────┼──────┼──────┼──┤
│004 │  丙○○    │未載        │未載        │   50000元  │0000000     │    │
├──┼──────┼──────┼──────┼──────┼──────┼──┤
│005 │  丙○○    │未載        │未載        │   64000元  │0000000     │    │
├──┼──────┼──────┼──────┼──────┼──────┼──┤
│006 │  丙○○    │未載        │未載        │  300000元  │0000000     │    │
├──┼──────┼──────┼──────┼──────┼──────┼──┤
│007 │  丙○○    │未載        │未載        │  246500元  │0000000     │    │
├──┼──────┼──────┼──────┼──────┼──────┼──┤
│008 │  丙○○    │未載        │未載        │  150000元  │0000000     │    │
└──┴──────┴──────┴──────┴──────┴──────┴──┘

司法院資訊處製作；財團法人民間司法改革基金會備份。
